【裁判字號】    97,交聲更,24
【裁判日期】    970731
【裁判案由】    聲明異議
【裁判全文】
臺灣臺中地方法院交通事件裁定        97年度交聲更字第24號
原處分機關  交通部公路總局嘉義區監理所臺南監理站
異  議  人
即受處分人  甲○○
上列受處分人因違反道路交通管理處罰條例案件，對於交通部公
路總局嘉義區監理所臺南監理站於民國96年8月16日所為之處分
（嘉監南字第裁74-GD0000000號裁決書）聲明異議，經本院交通
法庭於民國97年5月2日以97年度交聲字第1524號裁定異議駁回後
，異議人即受處分人不服提起抗告，由臺灣高等法院臺中分院於
97 年6月17日以97年度交抗字第637號裁定撤銷發回，本院更為
裁定如下：
    主    文
原處分撤銷。
甲○○不罰。
    理    由
一、原處分意旨略以：異議人即受處分人甲○○（下稱受處分人
    ）於民國96年6月11日晚上8時58分許，駕駛車號D2-3300號
    自小客車，行經臺中市○○路與中正路口，因「不依標誌指
    示（禁止左轉處左轉）」及「違反處罰條例之行為，拒絕停
    車接受稽查而逃逸」之違規，為臺中市警察局第一分局大誠
    分駐所員警以其有違反道路交通管理處罰條例第48條第1項
    第2款、第60條第1項規定之行為，而以中市警交字第GD0000
    000號舉發違反道路交通管理事件通知單逕行舉發。受處分
    人於期限內到案申訴，原處分機關以違規事實明確，遂於96
    年8月16日以嘉監稽南字第裁74-GD0000000號裁決書，依道
    路交通管理處罰條例第48條第1項第2款、第60條第1項分別
    裁處罰鍰新臺幣（下同）600元及3,000元，並依同條例第63
    條第1項規定，記違規點數2點，於法並無不合等情。
二、受處分人異議意旨略以：本件違規舉發案，缺乏事實證據，
    又本件違規舉發地點為中華路與中正路口處，係為夜市，交
    通繁忙，並無逃逸可能，且伊於大學任教30年，明理知恥，
    更不會逃逸，另案發當時為深夜8時58分許，伊何能在臺中
    市區違規左轉而逃逸等語。
三、按犯罪事實，應依證據認定之，無證據不得認定犯罪事實，
    刑事訴訟法第154條第2項定有明文。又所謂認定犯罪事實之
    證據，係指足以認定被告確有犯罪行為之積極證據而言，該
    項證據自須適合於被告犯罪事實之認定，始得採為斷罪資料
    。如未能發現相當證據，或證據不足以證明，自不能以推測
    或擬制之方法，以為裁判之基礎。又所謂證明之資料，無論
    其為直接或間接證據，均須達於通常一般之人均不致有所懷
    疑，而得確信其為真實之程度，始得據為有罪之認定，若其
    關於被告是否犯罪之證明未能達此程度，而有合理性懷疑之
    存在，致使無從形成有罪之確信，根據「罪證有疑，利於被
    告」之證據法則，即不得遽為不利被告之認定。又法院受理
    有關交通事件，準用刑事訴訟法之規定。次按汽車駕駛人不
    服指揮稽查而逃逸，當場不能或不宜攔截製單舉發者，得逕
    行舉發，又逕行舉發者，應記明車輛車牌號碼、車型等可資
    辨明之資料，以汽車所有人為被通知人製單舉發。又行為人
    有道路交通管理處罰條例之情形者，應填製舉發違反道路交
    通管理事件通知單（以下簡稱舉發通知單），並於被通知人
    欄予以勾記，其通知聯依下列規定辦理：(四)逕行舉發者，應
    按以查明之資料填註車牌號碼、車輛種類、車主姓名及地址
    ，並於通知單上方空白處加註逕行舉發之文字後，由舉發機
    關送達被通之人。處罰機關受理移送之舉發違反道路交通管
    理事件時，發現應填記內容不符規定，或所列附件漏未移送
    者，應即洽請原移送機關更正或補送。違反道路交通管理事
    件，處罰機關受理後發現舉發錯誤或要件欠缺，可補正或尚
    待查明者，退回原舉發機關查明補正後依法處理；其錯誤屬
    實且無可補正者，由受理機關依權責簽結，並將簽結之理由
    ，連同該事件有關文件書函請原舉發單位之上級機關查究，
    道路交通管理處罰條例第7之2條第1項第4款、第4項，違反
    道路交通管理事件統一裁罰基準及處理細則第11條第1項第1
    款及第33條分別訂有明文。
四、經查，本件原處分機關認為受處分人甲○○於96年6月11日
    晚上8時58分許，駕駛車號D2-3300號自小客車，行經臺中市
    ○○路與中正路口，因「不依標誌指示（禁止左轉處左轉）
    」及「違反處罰條例之行為，拒絕停車接受稽查而逃逸」之
    違規，為臺中市警察局第一分局大誠分駐所員警以中市警交
    字第GD0000000號舉發違反道路交通管理事件通知單逕行舉
    發，原處分機關遂依道路交通管理處罰條例第48條第1項第2
    款、第60條第1項予以裁處，此有上開舉發違反道路交通管
    理事件通知單及嘉監南字第裁74-GD0000000號裁決書附卷可
    查。又證人即舉發本件交通違規事件之員警林盈三及林志明
    於本院調查時雖均證稱受處分人確有前開之違規情節，惟查
    ，本件舉發違反道路交通管理事件，係為「逕行舉發」，揆
    諸上開規定之目的，在於「逕行舉發」非如「當場舉發」得
    當場攔截違規行為人製單舉發，而確定真正應歸責之行為人
    ，是以舉發交通違規行為之執勤員警採取「逕行舉發」時，
    為避免發生錯誤，不僅須於舉發單上記明違規車輛牌照號碼
    ，尚須載明該違規車輛之車型、外觀等其他可資辨明之資料
    ，並於返回分駐所處查明車籍資料與上開記載是否相符等確
    認無誤後，再填註車輛種類、車主姓名及地址，送達被舉發
    人，該舉發行為始為適法。然本件執勤員警在舉發當時於舉
    發通知單上僅載明「逕行舉發」及「男駕駛」等文字外，並
    未記明「車型」、「車輛顏色」等可資辨明之資料，且證人
    即舉發本件交通違規事件之員警林盈三於本院調查時到庭亦
    具結證稱：「... 車子沒有按照指示停車，我們就覆誦車號
    ，回去查車籍資料後，確定有該車號，就逕行舉發」等語，
    是以本件執勤員警之「逕行舉發」，是否並無瑕疵，且得特
    定、確認該違規車輛無誤，並非無疑。次查，上開證人林盈
    三又於本院證稱：「當時並未注意到車內駕駛之性別」等語
    ，是則舉發員警何以能在嗣後製發舉發通知上註記「男駕駛
    」等文字，即顯非無疑。再查，證人林盈三於本院復且證稱
    ：「我們當時距離路口差不多有二、三十公尺... 」等語，
    是則依本件違規事實發生於晚上8時58分許，並於交通繁忙
    之路段，考量當時光線、交通流量等客觀情況，本件亦不無
    執勤員警於逕行舉發當時有誤視、誤判或誤記之可能。又查
    ，本件受處分人甲○○堅稱其並未有於上開時間、地點，駕
    駛上開車輛而「不依標誌指示（禁止左轉處左轉）」及「違
    反處罰條例之行為，拒絕停車接受稽查而逃逸」之違規，並
    請求上開舉發機關調閱上開違規路口或路段之監視器，以證
    明其所言屬實，然經本院函查臺中市第一分局，該分局於97
    年7月16日以中分一交字第0970021999號函覆本院稱「上開
    違規地點中正路與中華路口未設置路口監視器，中正路與原
    子街口路口監視器拍攝方向為中正路往市區○○○○○路與
    中華西路口之路口監視器系統今年（97）年初設置啟用，且
    監視畫面僅能保存約1個月，爰並無本案畫面可調閱」等語
    。從而，本件既無法確認前開員警所舉發之違規車輛確為本
    件受處分人名下所有之系爭車輛，復無法確認駕駛人或行為
    人確實為本件受處分人，則受處分人是否為前述違規事實之
    行為人，即有合理懷疑存在，根據「罪證有疑，利於被告」
    之證據法則，應為受處分人有利之認定，自難單憑原舉發機
    關所指情節，即遽認受處分人確有本件違規之事實。揆諸前
    開說明，原處分機關未及詳查，徒憑舉發機關之舉發，即對
    受處分人為首揭處分，違反法定程序，所為之處分，難認適
    法，爰撤銷原處分，依法為受處分人不罰之諭知。
五、據上論斷，應依道路交通管理處罰條例第87條第2項，道路
    交通案件處理辦法第20條，裁定如主文。
中    華    民    國    97    年    7     月    31    日
                    交通法庭    法  官  廖慧如
上正本證明與原本無異。
如不服本裁定應於送達後五日內向本院提出抗告狀。
                                書記官  張宏清
中    華    民    國    97    年    7     月    31    日


司法院資訊處製作；財團法人民間司法改革基金會備份。
